【裁判字號】    89,上訴,513
【裁判日期】    890315
【裁判案由】    違反森林法等
【裁判全文】
臺灣高等法院刑事判決                            八十九年度上訴字第五一三號
    上  訴  人  臺灣桃園地方法院檢察署檢察官
    被      告  甲○○
    選任辯護人  邵毅
右上訴人因被告違反森林法等案件，不服臺灣桃園地方法院八十八年度訴字第五七九
號，中華民國八十八年十二月十五日第一審判決（起訴案號：臺灣桃園地方法院檢察
署八十八年度偵字第四九九五、五七五四號號）提起上訴，本院判決如左：
    主  文
原判決撤銷。
甲○○在公有林區內未經同意擅自從事修建道路、開挖整地之開發，致生水土流失，
處有期徒刑柒月。
工作物道路０點０五一六公頃，駁崁０點０一三三公頃，平台０點０三五一公頃、怪
手壹部、貨車壹輛均沒收之。
    事  實
一、甲○○於民國（下同）八十四年九月間，在台灣省政府農林廳林務局所管理坐落
    桃園縣復興鄉○○○段四二之五一及四二之五三地號之公有山坡地內，擅自設置
面積共０‧０一八四公頃之一層為鋼筋混凝土二層為鋼骨鐵皮房屋、地基水泥地
    面及擋土牆之工作物，於八十四年十月九日，經林務局竹東林區管理處大溪工作
    站報警查獲。該案經臺灣桃園地方法院於八十六年五月二十七日判處有期徒刑八
    月，緩刑二年確定後（見卷附該案判決），在八十六年十一月二十六日取得桃園
    縣復興鄉○○○段四二之四八地號之所有權（使用分區為山坡地保育區，地目為
    旱），上開土地之原地主林榮祥於登記過戶予甲○○前之八十六年十一月十六日
    ，即向桃園縣大溪地政事務所申請鑑界複丈，並於八十六年十一月十九日發給土
    地複丈圖及面積計算表，甲○○明知其所有桃園縣復興鄉○○○段四二之四八地
    號土地之經界與面積及使用分區為山坡地保育區及水源保護區，且知臨接該地段
    同段四二之七七地號土地為省有林地，並於八十七年五月二十二日，依據山坡地
    開發建築管理辦法第十八條及水土保持法第四條、第八條等規定，向桃園縣復興
    鄉公所申請在其所有之桃園縣復興鄉○○○段四二之四八地號為水土保持植生許
    可，經該公所於八十七年八月四日發給雜項執照，然甲○○明知該該執照只許可
    在其所有之前開土地為：「建照類別：新建；使用區分：山坡地保育區；工作物
    概要：土方六一六立方米，植生一三六平方米；工作物用途：水土保持；附註並
    註明：工程棄土請依本縣公共工程剩餘土石方堆置要點辦理」等（即只准土方與
    植生，並未准許挖成平台與道路、駁崁），卻未經水土保持暨山坡地保育主管機
    關許可與同意，亦未擬具水土保持計畫，竟意圖為自己之不法利益，於八十七年
    十一月間起，雇用不詳年籍不知情之成年怪手駕駛，以機具怪手一部及貨車一輛
    ，在桃園縣復興鄉○○○段四二之四八地號其私有地及同段四二之七七地號省有
    林地土地等山坡地保育區、石門水庫水源水質水量保護區、省有經濟林地上，砍
    伐林木、從事開挖整地成平台、設置駁坎、修建道路等工作物之開發，而逾越以
    上雜項執照許可之範圍，並竊占桃園縣復興鄉○○○段四二之七七地號省有林地
    面積共０點一０００公頃，分別挖掘成道路０點０五一六公頃，駁崁０點０一三
    三公頃，平台０點０三五一公頃（如附圖，起訴書未有任何附圖），造成水土流
    失，自然地貌變更，土石裸露、滑動，破壞自然景觀生態及水土保持功能，土壤
    遇雨即遭沖刷流失，污染水源，又緊臨鄉鎮道路，有坍塌之虞，致生公共危險，
    危害公共水源涵養、妨害自然排水及人車往來等公共安全。
二、案經臺灣省林務局竹東林區管理處大溪工作站訴由桃園縣警察局大溪分局報請台
    灣桃園地方法院檢察署檢察官偵查起訴。
    理  由
一、訊據被告甲○○固坦承有於前揭私有山坡地整地、設置駁坎而越界占有公地之情
    事，惟否認有何公訴人所指之犯行，辯稱：「於事前既已向鄉公所請領得雜項執
    照後方始興建，道路並非伊所建，屬於原有舊路」云云。其辯護人則為其辯護略
    以：「被告就私有土地整地準備蓋農舍，曾委請技師童秉坤設計，向鄉公所申請
    雜項植照，被告為安全才將上駁做到巨石旁以保持水土，被告在整地時因界址不
    清誤整到公地，無故意占用公地意圖，下駁係依原產業道路，在保護該產業道路
    ，被告行為不罰」等語，經查：
(一)、被告甲○○於八十四年九月間，在台灣省政府農林廳林務局所管理坐落桃園縣復
    興鄉○○○段四二之五一及四二之五三地號之公有山坡地內，擅自設置面積共０
    ‧０一八四公頃之一層為鋼筋混凝土二層為鋼骨鐵皮房屋、地基水泥地面及擋土
    牆之工作物，於八十四年十月九日，經林務局竹東林區管理處大溪工作站報警查
    獲。該案經臺灣桃園地方法院於八十六年五月二十七日判處有期徒刑八月，緩刑
    二年確定後（見卷附該案判決，本院卷第十三頁），在八十六年十一月二十六日
    取得桃園縣復興鄉○○○段四二之四八地號之所有權（使用分區為山坡地保育區
    ，見原審卷第十八頁雜項執照，地目為旱，所有權狀影本見一六二一號偵查卷第
    三九頁），上開土地之原地主林榮祥於登記過戶予甲○○前之八十六年十一月十
    六日，即向桃園縣大溪地政事務所申請鑑界複丈，並於八十六年十一月十九日發
    給土地複丈圖及面積計算表（見一六二一號偵查卷第四二頁，桃園縣大溪地政事
    務所函與附件），是甲○○顯明知其所有桃園縣復興鄉○○○段四二之四八地號
    土地之經界與面積及使用分區為山坡地保育區○○○○地段之山坡地特性，且其
    此次竊占桃園縣復興鄉○○○段四二之七七地號林地面積共０點一０００公頃（
    分別挖掘成道路０點０五一六公頃，駁崁０點０一三三公頃，平台０點０三五一
    公頃，如附圖），面積為前甫經判決案件所擅自設置工作物面積０‧０一八四公
    頃之約五倍，則顯非不知而誤整地，其與辯護人稱：「被告在整地時因界址不清
    誤整到公地，無故意占用公地意圖」等語，已屬無憑。
(二)、甲○○並於八十七年五月二十二日，依據山坡地開發建築管理辦法第十八條及水
    土保持法第四條、第八條等規定，向桃園縣復興鄉公所申請在其所有之桃園縣復
    興鄉○○○段四二之四八地號為水土保持植生許可（見一六二一號偵查卷第四八
    頁、原審卷第二二頁，桃園縣復興鄉公所函），經該公所於八十七年八月四日雖
    發給雜項執照（影本見原審卷第十八頁），然該該執照只許可在其所有之前開土
    地上為：「建照類別：新建；使用區分：山坡地保育區；工作物概要：土方六一
    六立方米，植生一三六平方米；工作物用途：水土保持；附註並註明：工程棄土
    請依本縣公共工程剩餘土石方堆置要點辦理」等（即只准土方與植生，並未准許
    挖成平台與道路、駁崁），並未許可整地將公有林地開挖成「平台」，而供被告
    蓋農舍（見本院卷第二五頁），且被告雖委童秉坤申請（見原審卷第二三頁申請
    書上之童秉坤印文），但該申請書並未附具任何水土保持計劃，此有桃園縣復興
    鄉公所函與附件申請書可查（見原審卷第二二頁），且申請之內容為：「水土保
    持」，方式則為土方與植生（即種植作物涵養水土），並非准許被告憑此雜項執
    照作「平台」「道路」「駁崁」等，甚而將公有林地整地成平台準備蓋農舍（一
    六二一號偵查卷第三二頁申復書），是被告與辯護人稱：「於事前既已向鄉公所
    請領得雜項執照後方始興建，道路並非伊所建，屬於原有舊路」、「被告就私有
    土地整地準備蓋農舍，曾委請技師童秉坤設計，向鄉公所申請雜項植照，被告為
    安全才將上駁做到巨石旁以保持水土，被告在整地時因界址不清誤整到公地，無
    故意占用公地意圖，下駁係依原產業道路，在保護該產業道路，被告行為不罰」
    等語，顯以該雜項執照為掩飾而實行其在附圖所示省有同段四二之七七地號林地
    違法為「平台」、「道路、」「駁崁」等作為，被告所為已逾前開雜項執照之範
    圍，則原審誤認：「本於政府一體性功能之體現，被告林某既係在先行取得政府
    主管機關之許可後方始構築，其後因政府行政舉措之變異，上級機關認為下級機
    關之行政處分即發照事宜有瑕疵，因而撤銷先前之行政處分，惟此為政府主管機
    關內部行政事宜，對於事後之撤銷行為對信賴原行政處分之當事人而言，難認屬
    於未經許可之型態；至於事後政府主管機關桃園縣政府對之為行政上之處罰，惟
    其所信賴者仍應受到保護」，即有未合，被告係逾越許可之範圍，在附圖省有同
    段四二之七七地號林違法為「平台」、「道路、」「駁崁」等工作物，並非於前
    開雜項執照所許可之範圍內施作，是原審判決未敘及此，逕以被告持有雜項執照
    ，其行為因信賴而不罰，即有誤解，自不得以被告申請有雜項執照，即推論其逾
    越雜項執照許可範圍之行為屬不罰，是被告雖申請有雜項執照，且證人童秉坤證
    稱為被告申請等情，仍不得據此為被告有利之事證。
(三)、桃園縣復興鄉○○○段四二之四八地號被告之私有地及同段四二之七七地號公有
    土地，分別為山坡地保育區、水資源集水區山坡地、省有林地，分別有土地登記
    簿謄本、臺灣省北區水資源局函、森林被害書等在卷可查（一六二一號偵查卷第
    二四頁、第十七頁、四九九五號偵查卷第八頁）。被告未經水土保持暨山坡地保
    育主管機關許可，亦未擬具水土保持計畫（見原審卷第二三頁申請書），於八十
    七年十一月間起，雇用成年怪手駕駛，以怪手一部與貨車一輛（見一六二一號偵
    查卷第十八頁、第十九頁），在桃園縣復興鄉○○○段四二之四八地號其私有地
    及同段四二之七七地號公有土地等地挖掘，並竊占桃園縣復興鄉○○○段四二之
    七七地號林地面積０點一０００公頃，計共挖掘成道路０點０五一六公頃，駁崁
０點０一三三公頃，平台０點０三五一公頃等情，業據證人即臺灣省林務局竹東
    林區管理處大溪工作站乙○○於警訊陳明（四九九五號偵查卷第五頁），並有森
    林被害告訴書、報告單、調查報告書、實測位置圖（如附圖）、現場相片七張（
    相片清楚可見將山坡地整地挖成平台，作成駁崁與道路，同上卷第八頁至第十三
    頁）等證物在卷可查，而被告於警訊對於開挖占用道路亦不爭執，僅稱係土地鑑
    界不清（同上卷第四頁，此部分所陳不足採已敘明於前），在偵查中亦坦承超挖
    與砍樹（砍樹即非植生，且將致水土流失，見一六二一號偵查卷第三五頁反面）
    ，是被告在上址所為，事證甚明。
(四)、被告未依水土保持計畫施工，超挖與未作妥水土保持安全維護，雇用怪手，在桃
    園縣復興鄉○○○段四二之四八地號其私有地及同段四二之七七地號公有土地等
    地挖掘，致生水土流失，上開地號土地為石門水庫集水區為水質、水源、水量保
    護區、山坡地保育區、省有經濟林地，桃園縣政府並撤銷其在前申請之雜項執照
    ，先依水土報保持法處新台幣陸萬元罰鍰等情，有桃園縣政府函、處分書、現場
    相片六張、會勘紀錄（會勘結果為嚴重土砂及渣物流失，導致河床淤塞，未作好
坡面保護措失，致造成沖蝕、塌方或有造成沖蝕、塌方之虞，影響水源涵養，妨
    害公共安全或公共交通，隨意堆置棄土或棄土未加設防止沖刷及排水設施。超挖
    額開挖整地開闢道路致使水土流失）、臺灣省北區水資源局函（包括相片三張，
    可以清楚看出機具怪手一部與貨車一部，超挖造路，泥土裸露與被告坦承之砍樹
    ，見四九九五號偵查卷第十四頁、一六二一號偵查卷第八頁至第三二頁）等證物
    可查。
(五)、被告雖於原審提出現場相片四張，但查該相片顯示經被告超挖之平台、駁崁、道
    路，且平台上雜草叢生，僅有數新種小樹，與附近濃密之林相無法相比，自不能
    為被告有利事證，就申請該雜項建築執照相關事宜，證人熊秉紳於原審證稱：「
    （設計邊坡？）邊坡均削成四十五度的坡度，之後把坡度作成擋土牆；原來已有
    道路，後段泥土路，前段為柏油路；申請前就去看土地；舊駁坎原先就有」等語
    ，然其亦稱：「不包括駁崁」（原審卷第五一頁反面）等語，且被告係逾越該雜
    項執照範圍，在附圖所示省有同段四二之七七地號林地違法為「平台」、「道路
    、」「駁崁」等工作物，是其所證與被告另提之陳情書、證明書（證明舊有既成
    道路，見原審卷第五八頁），均不得為被告有利事證，況林務局新竹林區管理處
    大溪工作站已函覆被告整地時未經核准再行整理拓寬該舊路並予使用，有該站函
    可查（原審卷第六四頁），益見被告所稱不可採。
(六)、行政院農業委員會林務局新竹林區管理處大溪工作站八十八年十月八日溪政字
    第四二七一號函敘內容以該十五公尺之道路為原屬舊路。而後段部分，雖經原審
    實際勘查，而認無證據證明其有何拓寬舊路之情事。然查原審至現場履勘之筆錄
    與過程均簡略，且未由地政機關陪同前往，僅由被告及選任辯護人與當地警察人
    員、告訴機關台灣省林務局竹東林區管理處大溪工作站之乙○○、熊曉泉陪同至
    現場目測與照相，並無主管機關會同測量與說明，此有該簡略記載僅五行之勘驗
    筆錄在卷可查（原審卷第六五頁反面），此項勘驗自因無地政與縣政府專業人員
    陪同勘驗而屬簡略主觀而不可採為被告有利事證，而原審逕以該勘驗即認：「公
    訴所指之大肆砍伐林木挖掘土石者，經實地勘驗以該地係水平坡度約具仰角四十
    五度之山坡地，於其間私有地挖掘土石並剷除原來生產竹筍之竹林（含不具經濟
    效益之雜項矮叢樹木），其兩旁則係公訴所稱之公有地，林某於上、下邊坡各築
    一駁坎以為固著，其間隔處則為平台，此有本院勘驗照片附於卷，是觀之該照片
    顯示，如附圖編號1.所示為原即有舖設之道路約十五公尺長，上方並已經舖設水
    泥駁坎，互為固著邊坡土地；林某則接連構築駁坎與前已有駁坎即附圖編號3.相
    互連結，其固著力則相對之增強，應無疑義；另如附圖編號5.所示者為原生固有
    石壁，被告舖設之上方駁坎則與之相連結合一起，故就工程力學施作觀點，同具
    固著防止土質流失之效用，因之，該施作工程與原來已有之駁坎及原生地貌相連
    結結果，並無所謂之造成自然地貌而變更土石裸露、滑動等情，因認就該新舊駁
    坎整體構築並配合原來之地勢，亦難認已致生公共危險」等，即有未妥。就本案
    應以八十八年二月五日，桃園縣政府依臺桃園地方法院檢察署函辦理之會同地政
    機關、主管機關縣政府農業局、台灣省林務局竹東林區管理處大溪工作站熊曉泉
    與被告等之就該項業務為主管機關之專業人員，所作之會勘（記錄見一六二一號
    偵查卷第二七頁）為客觀專業可採。
(七)、綜上，本件事證明確，被告所辯應屬推諉而不可採，其犯行應堪認定。
二、核被告甲○○於公有林區未經經同意擅自占用從事水土保持法第八條第一項第四
    款、第五款修建道路、開挖整地之行為，致生水土流失，係犯水土保持法第三十
    二條第一項之罪。按此行為雖同時構成山坡地保育利用條例第三十四條第一項於
    公有山坡地內擅自設置工作物罪、森林法第五十一條第一項於他人森林內擅自設
    置工作物罪，惟山坡地保育利用條例第三十四條第一項為森林法第五十一條第一
    項之特別規定，依特別法優於普通法及後法優於前法之法律競合關係，應依山坡
    地保育利用條例規定論處（因右開土地，係屬山坡地保育利用條例公告之山坡地
    及森林法之森林地，故被告在其上，擅自施工使成為具有特定用途之設置，應係
    犯山坡地保育利用條例第三十四條第一項之設置工作物罪、森林法第五十一條第
    一項之擅自設置工作物罪，其本質上當然含有竊佔罪質，而山坡地保育利用條例
    第三十四條第一項，係森林法第五十一條第一項及刑法第三百二十條第二項之特
    別規定，依特別法優於普通法之法律競合關係，優先適用山坡地保育利用條例第
    三十四條第一項之罪，應不另論森林法第五十一條第一項之罪，最高法院七十年
    台上字第四九一號判例、八十三年度台上字第五三四號判決參照），另山坡地保
    育利用條例第三十四條第一項與違反水土保持法亦屬法律競合，應依較重之水土
    保持法第三十二條第一項處罰，本件僅有法條競合之情形，並非想像競合犯，已
    如前述。公訴人認被告以一行為觸犯前開各罪，為想項競合犯，應依刑法第五十
    五條之規定，從一重處斷，尚有未合。被告僱用不詳年籍不知情之成年怪手駕駛
    為上開行為，為間接正犯。
三、原審未審及此，以：『甲○○於警訊中供稱略以：「未故意佔用，可能鑑界不清
    之故致整地佔到部分土地；駁坎、平台部分，事後經林務局告知才知道佔用‧‧
    ‧。」等語（見八十八年度偵字第四九九五號卷第四頁）；核與證人乙○○於警
    訊中陳稱：「經阻止後未施工」等（見八十八年三月十日警訊筆錄，同上卷第五
    頁反面。）；與證人乙○○結證稱：「（查獲時如何？）竹子（產筍）占大部分
    ，樹木很少，無利用價值（按：經濟效益而言）；查到時，地已經整好，當初開
    挖時，已有執照，未前去制止；（入口處有水泥駁坎？）不是被告所舖設，原來
    已有設置；（八十七年查到時駁坎下方轉彎處水泥誰舖？）我不確定。」等語相
    符；證人熊曉泉亦稱：「（提示起訴書有何意見？）大肆砍伐應是把私有地綠竹
    砍斷；乙○○筆錄沒意見」（見原審八十八年十月四日訊問筆錄）等情，推論基
    於人民對政府許可處分之期待及其信任公權力措施，而後始為興工之作，其得否
    即認係有為觸犯該等法條之犯意，自非全無疑義；矧公訴人所指為涉犯之法條均
    須以故意為其責任要件，被告甲○○之未為申請鑑界而後為鳩工施作，要應僅屬
    怠忽之過，因認各該並無處罰過失犯之明文，要難認合於公訴法條所指構成要件
    之行為。是被告所辯，當非無的，堪可憑信；而公訴人所引為證據者，充其所及
    ，僅係該主管機關就事後查悉所得，就行政職權所為之行政處分舉措而已，仍難
    遽認合於各該犯罪構成要件之行為』等情，忽視被告未依許可範圍超挖與整地成
    平台，意圖在當地蓋農舍之事實，並於判決書之附圖『塗抹編號第三與四、五之
    駁崁編號，遮掩編號第六與七之平台與面積，不予全部影印』，遽此節錄部分之
    實測位置圖，逕以前開理由，為被告無罪之諭知，自難謂洽。檢察官上訴意旨以
    ：「被告應本於申請內容據實進行工程，不得越界擅自占用公地，難認係被告個
    人疏失，被告曾犯森林法判有罪確定，亦難認無故意」等語，指摘原判決諭知無
    罪為不當，非無理由，自應由本院將原判決撤銷改判，爰審酌被告甲○○於八十
    四年九月間，在台灣省政府農林廳林務局所管理坐落桃園縣復興鄉○○○段四二
    之五一及四二之五三地號之公有山坡地內，擅自設置面積共０‧０一八四公頃之
    一層為鋼筋混凝土二層為鋼骨鐵皮房屋、地基水泥地面及擋土牆之工作物，於八
    十四年十月九日，經林務局竹東林區管理處大溪工作站報警查獲。該案經臺灣桃
    園地方法院於八十六年五月二十七日判處有期徒刑八月，緩刑二年確定後（見卷
    附該案判決），仍為本件犯行之犯罪動機、犯罪之目的、犯罪之手段、犯罪所造
    成之損害（工作物道路０點０五一六公頃，駁崁０點０一三三公頃，平台０點０
    三五一公頃）、犯罪後之態度及其他一切情狀，量處被告有期徒刑柒月。如附圖
    所示之道路０點０五一六公頃，駁崁０點０一三三公頃，平台０點０三五一公頃
    ，為工作物，另一六二一號偵查卷第十八頁至第十九頁所示之所使用之機具怪手
    一部與貨車一輛均無證據證明已滅失，應依水土保持法第三十二條第五項宣告沒
    收，併此敘明。
四、公訴意旨另以：甲○○未經水土保持暨山坡地保育主管機關許可，亦未擬具水土
    保持計畫，竟意圖為自己之不法利益，在桃園縣復興鄉○○○段四二之四八地號
    其私有地等石門水庫水源水質水量保護區、山坡地保育區、省有經濟林地上，大
    肆砍伐林木、產挖土石、整地、設置駁坎、拓建道路等工作物之，造成自然地貌
    變更，土石裸露、滑動，破壞自然景觀生態及水土保持功能，土壤遇雨即遭沖刷
    流失，污染水源，又緊臨鄉鎮道路，有坍塌之虞，致生公共危險，危害公共水源
    涵養、妨害自然排水及人車往來等公共安全。因認被告所為係犯水土保持法第三
    十二條、山坡地保育利用條例第三十四條第一項、森林法第五十一條第一項及刑
    法第三百二十條第二項之罪嫌，被告以一行為觸犯前開各罪，為想像競合犯，應
    依刑法第五十五條之規定，從一重處斷。惟按水土保持法第三十二條第一項之罪
    ，以「在公有或私人山坡地、公有林區或他人私有林區內未經同意擅自墾殖、占
    用或從事同法第八條第一項第二款至第五款之開發、經營或使用，致生水土流失
    或毀損水土保持之處理與維護設施」為要件，該條之規定雖重在山坡地或林區之
    水土保持，但亦含有竊佔罪之性質，以未經土地所有權人同意，擅自墾殖、占用
    或開發、經營、使用為必要，如係土地所有權人本人或經土地所有權人之同意而
    墾殖、開發、經營、使用者，縱違反規定，未依水土保持技術規範實施水土保持
    與維護或未先擬妥水土保持計畫，送請主管機關核定或未依核定計畫實施者，乃
    屬違反同法第三十三條第一項規定，僅能處以罰鍰，不得援引第三十二條第一項
    予以處罰（最高法院八十七年度台上字第七０二號判決參照）。而山坡地保育利
    用條例第三十四條第一項係規定於他人森林或林地內，擅自墾植或占用。森林法
    第五十一條則規定於他人森林或林地內，擅自墾植或占用。上開桃園縣復興鄉○
    ○○段四二之四八地號為被告所有，有土地登記簿謄本在卷可查（一六二一號偵
    查卷第三十頁），被告在其私有土地為未經許可之前開行為，僅係行政罰，而無
    從成立前開水土保持法第三十二條、山坡地保育利用條例第三十四條第一項、森
    林法第五十一條第一項之罪，至被告為土地所有權人亦無刑法第三百二十條第二
    項之罪可言，被告前開在私有土地行為，主管機關桃園縣政府就此部分亦已科罰
    鍰（一六二一號偵查卷第十一頁），此部分因檢察官認被告與前開論罪科刑部分
    係以一行為為之，是不另為無罪之諭知。
據上論斷，應依刑事訴訟法第三百六十九條第一項前段、第三百六十四條、第二百九
十九條第一項前段，水土保持法第三十二條第一項、第五項，判決如主文。
本案經檢察官王安明到庭執行職務。
中    華    民    國    八十八    年      三        月      十五        日
                              臺灣高等法院刑事第七庭
                                  審判長法  官
                                        法  官
                                        法  官
得上訴
附錄：本判決論罪科刑法條全文
山坡地保育利用條例第三十四條第一項：
違反第十條規定者，處六月以上五年以下有期徒刑，得併科新臺幣六十萬元以下罰金
。
山坡地保育利用條例第十條：
在公有或他人山坡地內，不得擅自墾殖、占用或從事前條第一款至第九款之開發、經
營或使用。
森林法第五十一條第一項：
於他人森林或林地內，擅自墾植或占用者，處六月以上五年下有期徒刑，得併科新臺
幣六十萬元以下罰金。
水土保持法第三十二條：
在公有或私人山坡地或國、公有林區或他人私有林區內未經同意擅自墾殖、占用或從
事第八條一項第二款至第五款之開發、經營或使用，致生水土流失或毀損水土保持之
處理與維護設施者，處六月以上五年以下有期徒刑，得併科新台幣六十萬元以下罰金
。但其情節輕微，顯可憫恕者，得減輕或免除其刑。
前項情形致釀成災害者，加重其刑至二分之一；因而致人於死者，處五年以上十二年
以下有期徒刑，得併科新台幣一百萬元以下罰金；致重傷者，處三年以上十年以下有
期徒刑，得併科新台幣八十萬元以下罰金。
因過失犯第一項之罰致釀成災害者，處一年以下有期徒刑，得併科新臺幣六十萬元以
下罰金。
第一項未遂犯罰之。
犯本條之罪者，其墾殖物、工作物、施工材料及所使用之機具沒收之。


司法院資訊處製作；財團法人民間司法改革基金會備份。
